臺灣高雄地方法院民事裁定　　　　　100年度消債聲字第105號
聲　請　人　吳怡靜
即　債務人
代　理　人　陳忠勝 律師
債　權　人　國泰世華商業銀行股份有限公司
法定代理人　汪國華
代　理　人　劉士銘
債　權　人　中國信託商業銀行股份有限公司
法定代理人　麥克迪諾馬
債　權　人　台新國際商業銀行股份有限公司
法定代理人　吳清文
債　權　人　台灣新光商業銀行股份有限公司
法定代理人　李增昌
代　理　人　王湘瑜
債　權　人　台北富邦商業銀行股份有限公司
法定代理人　韓蔚廷
上列當事人間因消費者債務清理事件，聲請免責，本院裁定如下
：
    主  文
聲請人吳怡靜不免責。
    理  由
一、按「法院為終止或終結清算程序之裁定確定後，除別有規定
    外，應以裁定免除債務人之債務」、「債務人有下列各款情
    形之一者，法院應為不免責之裁定，但債務人證明經普通債
    權人全體同意者，不在此限：一、於七年內曾依破產法或本
    條例規定受免責；二、隱匿、毀損應屬清算財團之財產，或
    為其他不利於債權人之處分；三、捏造債務或承認不真實之
    債務；四、因浪費、賭博或其他投機行為，致財產顯然減少
    或負擔過重之債務，而生開始清算之原因；五、於清算聲請
    前一年內，已有清算之原因，而隱瞞其事實，使他人與之為
    交易致生損害；六、明知已有清算原因之事實，非基於本人
    之義務，而以特別利於債權人中之一人或數人為目的，提供
    擔保或消滅債務；七、隱匿、毀棄、偽造或變造帳簿或其他
    會計文件之全部或一部，致其財產之狀況不真確；八、故意
    於財產及收入狀況說明書為不實之記載，或有其他故意違反
    本條例所定義務之行為」，消費者債務清理條例第132 條、
    第134 條分別定有明文。又消費者債務清理制度並非在使債
    務人恣意消費所造成之債務，轉嫁予債權人負擔，債務人免
    責制度，應在鼓勵勤勞誠實之債務人，而非縱容債務人奢侈
    浪費，倘債務人於聲請清算前之相當期間內，利用信用金融
    之機會，恣意為非屬通常生活所需之鉅額消費或作奢侈性、
    浪費性之消費，而不在意日後履行返還之能力，反而算計消
    費者債務清理條例中之免責制度，濫用清算程序以規避其應
    負擔之償還責任，自與消費者債務清理條例之立法本旨有違
    。
二、經查：
  (一)聲請人即債務人聲請消費者債務清理事件，本院前審酌聲請
    人短暫失業，日後再工作可預估之收入，於扣除個人生活費
    及扶養子女之費用後，認其履行債務顯有困難，而以本院99
    年度消債清字第61號裁定自民國99年3 月31日開始清算程序
    ，而本院執行處就屬於清算財團之財產新臺幣（下同）99,2
    24元製作分配表，並將款項匯入各債權人帳戶分配完畢，前
    經本院以99年度司執消債清字第60號裁定終止清算程序，有
    前開裁定在卷可稽。
  (二)又聲請人自承前因原任職公司惡性歇業而失業，嗣因政府多
    元就業開發方案而短暫就業，惟其後又於98年12月31日因該
    方案屆滿而再度失業迄今，生活費用均仰賴親友救濟，有其
    提出與所述相符之勞工保險被保險人投保資料表、財產及收
    入狀況說明書可稽（見消債清卷第10頁、第43至44頁），是
    聲請人於法院裁定開始清算程序後，並無薪資、執行業務所
    得或其他固定收入，即無消費者債務清理條例第133 條所定
    應裁定不免責之事由，合先敘明。
  (三)再本院為審究聲請人是否免責，前函請各債權人具狀陳述意
    見，經債權人台北富邦商業銀行股份有限公司（下稱富邦銀
    行）、台新國際商業銀行股份有限公司（下稱台新銀行）、
    中國信託商業銀行股份有限公司（下稱中國信託銀行）、國
    泰世華商業銀行股份有限公司（下稱國泰世華銀行）均主張
    聲請人具有浪費、賭博或投機等行為，故應為不免責之裁定
    ，此有各該公司函件在卷可稽。而查聲請人積欠之債務除其
    中一筆台灣新光商業銀行股份有限公司之連帶保證債務本金
    27,618元，僅佔總債務約1.25％以外，其餘均為信用卡、現
    金卡、信用貸款等債務，有債權表、各債權人之債權陳報狀
    、消費明細資料可稽。又聲請人自89年6 月起至97年4 月間
    任職於大棟營造股份有限公司，其勞保投保薪資於90年3 月
    、95年3 月、95年7 月調整為20,100元、22,800元、24,000
    元，又其96年度平均每月收入為24,261元（計算式：96年度
    總收入291, 280元÷12月＝24,261元），有勞工保險被保險
    人投保資料表、綜合所得稅各類所得資料清單可稽（見消債
    清卷第14頁、第43至44頁），是以聲請人之上開收入顯已不
    足負擔其於清算聲請時或聲請前所陳報每月29,923元之必要
    生活費用、扶養費支出（見消債清卷第10頁），則其理應更
    撙節支出，力求勤儉度日，然觀諸聲請人前自92年1 月起，
    即以中國信託銀行發行之信用卡預借現金，迄至94年12月間
    共計借款95,910元；另其持台新銀行發行之信用卡現金卡於
    92年5 月至94年12月預借現金共計881,806 元，於93年9 月
    間向國泰世華銀行辦理個人信用貸款40萬元使用，於94年4
    月間向台北富邦銀行申辦信用貸款67萬元使用，分別有上開
    銀行之陳報狀暨消費明細表可稽（見本院卷第12頁至第56頁
    ）。而依上開消費明細計算，聲請人自92年1 月起至94年12
    月間業向上開銀行預借現金高達約2,047,716 元，且每月借
    貸金額常達數萬元以上（其中93年9 月、94年1 月、94年4
    月借貸數額甚高達425,000 元、349,006 元、820,000 元）
    ，而此等信貸金額，顯逾聲請人當時經濟能力所能負擔之程
    度，亦逾越一般日常生活水準，足見其大量預借現金應非僅
    係為供生活及扶養之必要費用所為。再參酌此借貸情形長達
    3 年餘，難認係基於一時特殊、突發事故之不得已、不可預
    料開銷，顯係聲請人之動用資金習慣，足見聲請人確有不當
    支出之情。故債權銀行主張聲請人顯有浪費或其他投機行為
    ，致其財產顯然減少或負擔過重之債務之情事，顯非無據。
    又由上開消費明細觀之，聲請人於以上開信用卡、現金卡預
    借現金之同時，猶持多張信用卡至服飾店、銀樓、汽車百貨
    消費多筆，部分單筆消費金額並達8,550 元、8,000 元、7,
    500 元，且其於全虹通信以分12期購買商品，若其非分期給
    付而係一次支付，單價並高達1 萬元以上，顯超出其生活必
    要程度而屬娛樂或昂貴奢侈品之消費至明。綜此堪認聲請人
    在明知收入不豐及名下無財產之情形下，仍持續不斷借款及
    消費，且其消費又逾生活必需程度，並屬娛樂或昂貴奢侈品
    之消費，復在未完全清償先前積欠之債務下再度持卡消費，
    終致累積債務致難以清償。是核其所為之消費行為，堪認有
    浪費之情。而聲請人並無法證明其業經普通債權人全體之同
    意而為上開消費，上開債權人亦表示不同意聲請人予以免責
    ，則依上開法條規定之說明，本件聲請人自不得免責，爰裁
    定如主文。
中    華    民    國   100    年    8     月    19    日
                  民事第四庭  法    官  楊淑珍
上為正本係照原本作成
如不服本裁定，應於裁定送達後10日內，以書狀向本院提出抗告
，並繳納抗告費新臺幣1千元
中    華    民    國   100    年    8     月    19    日
                              書記官  許琇淳